【裁判字號】    95,訴,143
【裁判日期】    950426
【裁判案由】    清償債務
【裁判全文】
臺灣桃園地方法院民事判決
原      告  新竹國際商業銀行股份有限公司
法定代理人  丁○○
訴訟代理人  甲○○
被      告  乙○○
            丙○○
上列當事人間請求清償債務事件，本院於民國95年4 月12日辯論
終結，判決如下：
    主  文
被告乙○○、丙○○於繼承訴外人游象通財產之限度內，應連帶
給付原告新臺幣貳拾捌萬肆仟佰柒拾肆元，及自民國九十年六
月二十五日起至清償日止，按週年利率百分之十一點二一計算之
利息，暨自民國九十年七月二十五日起至清償日止，其逾期在六
個月以內者，按上開利率百分之十，逾期在六個月以上者，按上
開利率百分二十計付之違約金。
被告乙○○、丙○○於繼承訴外人游象通財產之限度內，應連帶
給付原告新臺幣壹佰壹拾肆萬捌仟柒佰捌拾柒元，及自民國九十
年七月二十五日起至清償日止，按週年利率百分之八點二計算之
利息，暨自民國九十年八月二十五日起至清償日止，其逾期在六
個月以內者，按上開利率百分之十，逾期在六個月以上者，按上
開利率百分二十計付之違約金。
訴訟費用由被告連帶負擔。
    事  實
甲、原告方面：
一、聲明：如主文所示。
二、陳述：
(一)訴外人游象通分別於民國86年2月24日及89年2月24日向原告
    借款新台幣（下同）60萬元及120萬元（下稱系爭2筆借款）
    ，並與原告訂立借據，即將系爭2筆借款按月攤還本息，若
    逾期1次未繳即視為到期，應將系爭2筆借款全數1次清償，
    利率分別依原告牌告基本利率加6.8碼及8.2%計算，另逾期6
    個月以內者，依該利率10%，超過6個月者，按該利率20%計
    算之違約金。
(二)詎系爭2筆借款訴外人游象通僅分別繳納本息至90年6月24日
    及同年7 月24日止，未依約履行迄今已逾期1 期以上，迄今
    尚分別積欠284,374 元及1,148,787 元，依原告與訴外人游
    象通簽訂之借據條款第4 條第1 項約定，系爭2 筆債務視為
    全部到期。而訴外人游象通已於90年8 月29日死亡，其配偶
    即訴外人游柯美磚已聲請限定繼承並經本院准予備查在案；
    訴外人游象通第1 順位之繼承人即游輝忠、游勝瑜、游增治
    均已聲請拋棄繼承並經本院准予備查在案且並無第2 順位之
    繼承人，是系爭2 筆借款之繼承人應為訴外人游象通第3 順
    位之繼承人即丙○○、乙○○，為此爰依消費借貸、限定繼
    承之法律關係，請求被告連帶給付如主文所示之本金、利息
    、違約金。
三、證據：提出借據2紙、放款客戶往來明細、繼承系統表各1紙
    為證。
乙、被告乙○○、丙○○方面：
一、聲明：原告之訴駁回。
二、陳述：被告2 人並不知道訴外人游象通之配偶已聲請限定繼
    承及其第1 順位繼承人聲請拋棄繼承之事實，故被告2 人未
    辦理拋棄繼承。
丙、本院依職權調取本院90年度繼字第468號、90年繼字第477號
    卷宗。
    理  由
一、原告主張其與訴外人游象通消費借貸事實，業據其提出提出
    借據2 紙、放款客戶往來明細為證，核屬相符，而原債務人
    游象通於90年8 月29日死亡，訴外人配偶柯游美磚聲請限定
    繼承及其第1 順位之繼承人聲請拋棄繼承等情，業經本院依
    職權調閱本院90年度繼字第477 號、90年度繼字第468 號卷
    宗查核屬實，且為兩造所不爭執，是堪信為真實。
二、按繼承人得限定以因繼承所得之遺產，償還被繼承人之債務
    ；繼承人有數人，其中一人主張為前項限定之繼承時，其他
    繼承人視為同為限定之繼承；為限定之繼承者，其對於被繼
    承人之權利、義務，不因繼承而消滅，民法第1154條定有明
    文。又限定繼承之繼承人，仍應繼承被繼承人之債務，僅其
    清償責任以因繼承所得之遺產為限而已（以遺產為限定之物
    的有限責任），並非可不負清償之責。另限定繼承債權人，
    仍得就債權全額為裁判上及裁判外之一切請求，惟債權人起
    訴請求，繼承人如提出限定繼承之抗辯時，法院應為保留的
    給付（於繼承財產限度內為給付）之判決，至於繼承財產之
    多寡、有無隱匿遺產或在遺產清冊為虛偽之記載等，則非本
    件判決斟酌之範圍。查訴外人游柯美磚為上開限定繼承，其
    限定繼承之效力，及於全體被告，但對被繼承人游象通負擔
    之義務，不因繼承而消滅，故被告就前述被繼承人游象通所
    負之債務，基於繼承之法理，自應負連帶清償之責，惟因被
    告丙○○、乙○○為限定繼承之抗辯，則被告僅負量的有限
    責任，即在因繼承所得遺產範圍之限度內，負償還之責。
三、從而，原告依消費借貸及繼承之法律關係，請求被告於繼承
    其被繼承人游象通遺產之範圍限度內，連帶給付原告如聲明
    所示之本金、利息、違約金，為有理由，應予准許。
四、據上論結，本件原告之訴為有理由，依民事訴訟法第85條第
    2 項，判決如主文。
中    華    民    國    95    年    4     月    26    日
                  民事第一庭    法  官  陳婉玉
以上正本係照原本作成
如對本判決上訴，須於判決送達後20日內向本院提出上訴狀
中    華    民    國    95    年    4     月    26    日
                                書記官  劉雅玲


司法院資訊處製作；財團法人民間司法改革基金會備份。
